【裁判字號】    98,易,2849
【裁判日期】    981127
【裁判案由】    詐欺
【裁判全文】
臺灣臺北地方法院刑事判決              98年度易字第2849號
公  訴  人  臺灣臺北地方法院檢察署檢察官
被      告  丙○○
上列被告因詐欺案件，經檢察官提起公訴（98年度偵字第22377
號、第22378 號），於本院準備程序進行中，被告就被訴事實為
有罪之陳述，本院改行簡式審判程序，判決如下：
    主      文
丙○○幫助共同意圖為自己不法之所有，以詐術使人將本人之物
交付，處有期徒刑月，如易科罰金，以新臺幣壹仟元折算壹日
。緩刑貳年，並應自本判決確定之日起壹個月內，向被害人乙○○支付新臺幣捌仟貳佰拾壹元。
    事實及理由
一、犯罪事實
    丙○○得預見將自己之金融機構帳戶金融卡提供他人並告知
    密碼，極有可能遭不法詐騙集團成員利用該帳戶作為詐欺取
    財犯罪之提領工具，竟仍容任所提供之金融帳戶可能被利用
    ，造成詐欺取財結果之發生，而基於幫助他人實施詐欺取財
    犯罪之不確定故意，於民國98年8 月30日，在臺北縣中和市
    ○○路燦坤3C廣場，將其向第一商業銀行（下稱第一銀行）
    申請之活期儲蓄存款帳戶帳號：00000000000 號及向上海商
    業儲蓄銀行（下稱上海商銀）申請之活期儲蓄存款帳戶帳號
    ：000-00000000000000號的存摺、金融卡、密碼，交與真實
    姓名、年籍均不詳之成年男子1 名，而容任其申辦之上開2
    個帳戶供他人用以詐騙財物使用。其後，該人所屬之詐欺集
    團成員共同基於意圖為自己不法所有之犯意聯絡，為下列行
    為：
(一)、由該詐騙集團其中1 名成員，於98年8 月31日晚間9 時許，
    在不詳處所，佯裝為MOMO購物臺客服人員，撥打電話至甲○○住處，向甲○○騙稱因甲○○曾辦理退貨，工作人員卻操
    作錯誤，導致每月將會被自動扣款，會請求中國信託商業銀
    行（下稱中信銀行）行員與余維萍聯絡。不久後，該詐騙集
    團另1 名成員即偽稱其為中信銀行行員「高自強」，向甲○○謊稱需至郵局重新確認身分，並將自動櫃員機重新設定，
    致使甲○○誤信為真，除先至桃園縣盧竹鄉○○街187 號光
    明郵局前之自動櫃員機操作外，另至桃園縣盧竹鄉○○路11
    2 號第一銀行及中信銀行提領現款，分別於98年8 月31日、
    同年9 月1 日，先後將共計新臺幣（下同）199,000 元現金
    存入丙○○上述第一銀行帳戶，匯入之款項旋由該詐騙集團
    成員持上開第一銀行帳戶金融卡跨行提領一空。
(二)、由該詐騙集團其中1 名成員，於98年9 月1 日晚間8 時30分
    許，在不詳處所，使用電話聯絡乙○○，向乙○○騙稱乙○○購買物品時按到分期付款，需乙○○按其指示取消分期付
    款設定，致使乙○○受騙上當，旋於同日晚間9 時49分，至
    鄰近郵局之自動櫃員機，將8231元轉帳匯入丙○○上揭上海
    商銀帳戶內，匯入之款項旋由該詐騙集團成員以本案上海商
    銀帳戶之金融卡提領一空。
    嗣甲○○、乙○○發覺受騙，至警局報案而循線查知上情。
二、認定犯罪事實所憑之證據及理由
(一)、本案被告丙○○所犯刑法第30條第1 項、第339 條第1 項幫
    助詐欺取財罪，係死刑、無期徒刑、最輕本刑為3 年以上有
    期徒刑以外之罪，其於準備程序就前揭被訴事實為有罪之陳
    述，經本院告知簡式審判程序之旨，並聽取其與公訴人之意
    見後，本院裁定由受命法官獨任進行簡式審判程序，是本件
    之證據調查，依刑事訴訟法第273 條之2 規定，不受同法第
    159條第1項、第161條之2、第161條之3、第163條之1及第16
    4條至第170條規定之限制，合先敘明。
(二)、上開犯罪事實，業經被告於本院審理時坦承不諱，核與被害
    人甲○○、乙○○於警詢之指述相符，復有上海商銀98年9
    月29日上店（98）字第249 號函及函附之上開上海商銀帳戶
    往來明細、開戶資料、第一商業銀行新店分行98年10月2 日
    （98）一新店字第00000213號函及函附之開戶基本資料、交
    易往來明細、中華郵政公司98年9 月1 日自動櫃員機儲戶交
    易明細表1 紙、第一商業銀行交易明細表2 紙在卷可徵，足
    認被告之自白與事實相符，應可採信。
(三)、被告雖於偵查中一度辯稱：我在找工作時有將帳戶交給對方
    ，他說要我過去跟他面試要我準備資料、履歷表、照片及可
    供轉帳的帳戶，有告訴對方帳戶的密碼云云。然按刑法上之
    故意犯，可分為直接故意與不確定故意，所謂不確定故意即
    指行為人對於構成犯罪之事實，預見其發生而其發生並不違
    反其本意，刑法第13條第2 項定有明文。次按存款帳戶之金
    融卡，僅係供使用人作為存款、提款、匯款或轉帳之工具，
    一般人在正常情況下，均得自行向銀行申請開立存款帳戶，
    而領取帳戶金融卡使用，並無任何特定身分之限制；苟非意
    在將該存款帳戶作為犯罪之不法目的或掩飾真實身分，實無
    蒐集他人存款帳戶金融卡及密碼之必要。且近來以各種理由
    ，撥打電話至一般民眾行動電話或住家，佯稱退稅、欠款、
    查詢帳戶、中獎，或如同本案假冒購物款項給付方式設定錯
    誤等方式詐欺取財之犯罪類型層出不窮，而該等犯罪，多數
    均利用人頭帳戶作為出入帳戶，已經媒體廣為披載，被告係
    成年且智力成熟之人，對此應知之甚詳，而竟仍將銀行金融
    卡及密碼交付不詳人士使用，則其帳戶將被利用為犯詐欺取
    財罪之出入帳戶使用，當為被告所能預見，且其發生並未違
    反被告本意。況衡諸一般常情，雇主理當將營收存至公司帳
    戶，再按員工每人薪額分批轉帳至個人帳戶，豈會將營收先
    存至員工個人帳戶，徒增員工侵占、溢領薪資等陷公司財產
    權益於不測損害之莫大風險，是被告所辯金融卡及密碼交付
    原因係工作所需、可供薪資轉帳云云，顯難採信，益證被告
    交付金融卡及密碼之主觀目的旨在供他人使用。是被告顯然
    知悉將自己之金融機構帳戶存摺、金融卡提供他人並告知密
    碼，極有可能遭不法詐騙集團成員利用該帳戶作為詐欺取財
    犯罪之提領工具，竟仍容任所提供之金融帳戶可能被利用，
    造成詐欺取財結果之發生，仍將本案上開2 個帳戶之存摺、
    金融卡及密碼交與詐騙集團之成員，而有幫助該人利用其帳
    戶犯詐欺取財罪之不確定故意，至為明確，被告雖非實際領
    取上開詐欺所得，但仍無解於其幫助他人詐欺取財之罪責。
    此外，收受被告帳戶資料進而從事詐騙行為之人，雖無證據
    顯示為成年人，惟亦無證據顯示其為兒童或少年，爰依有利
    於被告之認定，認為該人係成年人。
(四)、綜上所述，本案事證明確，被告犯行堪以認定，應予依法論
    科。
三、論罪科刑之理由
(一)、按刑法上之幫助犯，係對於犯罪與正犯有共同之認識，而以
    幫助之意思，對於正犯資以助力，而未參與實施犯罪之行為
    者而言（最高法院75年度臺上字第1509號、88年度臺上字第
    1270號判決亦同此意旨）。是以，如未參與實施犯罪構成要
    件之行為，且係出於幫助之意思提供助力，即屬幫助犯，而
    非共同正犯。本案被告基於幫助之犯意，提供本案上揭2 個
    帳戶資料予真實姓名、年籍不詳之成年人，該成年人所屬之
    詐騙集團利用被告之幫助，共同意圖為自己不法之所有，施
    用詐術使被害人2 人陷於錯誤，因而匯款至被告所提供之本
    案帳戶內，是被告所為係參與詐欺罪構成要件以外之行為，
    且在無證據證明被告係以正犯而非以幫助犯之犯意參與犯罪
    之情形下，應認其所為係幫助犯而非正犯行為。則核被告就
    犯罪事實(一)及(二)所為，均係犯刑法第30條第1 項前段、第33
    9 條第1 項幫助詐欺取財罪。
(二)、被告係幫助他人犯上開詐欺取財罪，均爰依刑法第30條第2
    項之規定，按正犯之刑減輕之。而本案詐騙集團成員，依被
    害人所述，有自稱MOMO購物臺員工、中信銀行行員等人以電
    話對其施詐，足見其人數至少有2 人，其等應屬詐欺罪之共
    同正犯無疑。
(三)、被告係以1 交付上開2 個帳戶資料予他人之行為，幫助正犯
    侵害被害人2 人之財產法益，係1 行為觸犯數罪名，為想像
    競合犯，應依刑法第55條規定，從一重即受騙金額較高之幫
    助詐騙被害人甲○○部分處斷。
(四)、爰審酌被告在此詐騙集團犯案猖獗，利用帳戶詐財取財物之
    事迭有所聞之際，竟仍提供上開2 個銀行帳戶之存摺、金融
    卡及提款密碼與他人從事詐財行為，增加被害人事後追索、
    尋求救濟之困難，並使犯罪之追查趨於複雜，所為危害社會
    正常交易安全，兼衡被告素無前科，有臺灣高等法院被告前
    案紀錄表在卷可查，品行尚可，犯後於本院審理時坦白認錯
    ，具有悔意，被告於庭前主動賠償有到庭之被害人甲○○之
    全部損失，為被害人甲○○當庭表示願諒被告乙情，為被害
    人甲○○陳卷在卷，及其智識、家庭狀況、職業、被害人2
    人所受損失等一切情狀，量處如主文所示之刑，並諭知易科
    罰金之折算標準。
(五)、被告未曾因故意犯罪受有期徒刑以上刑之宣告，有臺灣高等
    法院被告前案紀錄表1 份在卷可按，其因一時失慮，致罹刑
    章，事後已坦承犯行，具有悔意，並主動賠償被害人甲○○
    之全部損失，且願意賠償另1 名被害人乙○○之損失，被害
    人甲○○亦到庭表示願意原諒被告，予被告自新機會，兼衡
    被告年紀尚輕，有完整家庭，可見被告經此教訓，當知警惕
    ，信無再犯之虞，本院因認對其所宣告之刑以暫不執行為適
    當，是爰併予宣告緩刑期間如主文所示，以勵自新。另考量
    另1 名被害人乙○○所受損失尚未獲得賠償，另命被告並應
    按如主文所示期間內，向被害人乙○○支付如主文所示之金
    額。
四、應適用之法條
    應依刑事訴訟法第273 條之1 第1 項、第299 條第1 項前段
    ，刑法第28條、第30條第1 項前段、第2 項、第339 條第1
    項、第55條、第41條第1 項前段、第74條第1 項第1 款、第
    2 項第3 款，刑法施行法第1 條之1 第1 項前段、第2 項，
    判決如主文。
本案經檢察官盧慧珊到庭執行職務。
中    華    民    國    98    年    11    月    27    日
              刑事第十六庭  法  官  藍家偉
以上正本證明與原本無異。
如不服本判決應於收受送達後10日內向本院提出上訴書狀，並應
敘述具體理由；其未敘述上訴理由者，應於上訴期間屆滿後20日
內向本院補提理由書（均須按他造當事人之人數附繕）「切勿逕
送上級法院」。
                            書記官  呂慧娟
中    華    民    國    98    年    11    月    30    日
附錄本案論罪科刑法條：
中華民國刑法第339條
（普通詐欺罪）
意圖為自己或第三人不法之所有，以詐術使人將本人或第三人之
物交付者，處 5 年以下有期徒刑、拘役或科或併科 1 千元以下
罰金。
以前項方法得財產上不法之利益或使第三人得之者，亦同。
前二項之未遂犯罰之。


司法院資訊處製作；財團法人民間司法改革基金會備份。
